臺灣高等法院刑事裁定
110年度毒抗字第670號
抗  告  人 
即  被  告  徐明宏




上列抗告人即被告因違反毒品危害防制條例案件，不服臺灣桃園
地方法院110年度毒聲字第497號，中華民國110年3月17日裁定（
聲請案號：臺灣桃園地方檢察署110年度聲觀字第336號），提起
抗告，本院裁定如下：
    主  文
抗告駁回。
    理  由
一、原裁定意旨略以：抗告人即被告徐明宏（下稱被告）於民國
    108年8月4日12時30分許，在桃園市中壢區之住處，以燒烤
    後吸食煙霧之方式，施用甲基安非他命1次；又於同日15時3
    0分許，在同一地點，以捲菸方式施用海洛因1次等情，為被
    告於警詢及偵訊時坦承不諱，並有臺灣檢驗科技股份有限公
    司濫用藥物檢驗報告在卷可稽。是被告施用第一級、第二級
    毒品之犯行，堪以認定。被告行為後，毒品危害防制條例第
    20條第3項之修正規定，於109年7月15日生效施行，修正規
    定係調整觀察、勒戒或強制戒治執行完畢後，應再次觀察、
    勒戒或應逕行起訴之期間。依同條例第35條之1第1款規定，
    於新法修正施行後，應依修正後之規定處理，故本件應適用
    修正後即首揭毒品危害防制條例之規定。又被告前於96年間
    ，因施用毒品案件經送勒戒處所觀察、勒戒，於96年12月14
    日執行完畢，有本院被告前案紀錄表附卷可憑。其於觀察、
    勒戒執行完畢後，雖曾因施用毒品案件受刑事追訴處罰，惟
    本次再犯施用毒品罪，距前次觀察、勒戒執行完畢之時間，
    已逾3年。依前開法律規定及說明，並參酌被告施用毒品之
    次數、現在監執行而難以進行戒癮治療之情形，應認檢察官
    聲請裁定將被告送勒戒處所執行觀察、勒戒，核無不合，應
    予准許。爰依毒品危害防制條例第20條第3項、第1項，觀察
    勒戒處分執行條例第3條第1項，裁定應送勒戒處所觀察、勒
    戒。
二、抗告意旨略以：被告前因另案施用毒品案件，經臺灣桃園地
    方檢察署（下稱桃園地檢署）檢察官以107年度毒偵字第244
    7、3566號為緩起訴處分，嗣於緩起訴期間，因再犯施用毒
    品之犯行，經法院判處罪刑確定，上開緩起訴處分則經桃園
    地檢署檢察官以108年度撤緩字第688號為撤銷緩起訴處分確
    定，應視同被告事實上已接受等同觀察勒戒或強制戒治之處
    遇，依毒品危害防制條例第23條第2項之法理，自應由檢察
    官逕行追訴，況被告現正在法務部○○○○○○○執行中，為適用
    監獄行刑法之累進處遇遞減原則，是否於獄中表現優良，得
    以呈報假釋，提早返鄉，故由法院判處適當之徒刑，對被告
    最為合適，爰依法提起抗告云云。
三、按犯毒品危害防制條例第10條之罪者，檢察官應聲請法院裁
    定，令被告入勒戒處所觀察、勒戒，其期間不得逾2月；觀
    察、勒戒或強制戒治執行完畢釋放後，3年後再犯第10條之
    罪者，適用本條前2項之規定，毒品危害防制條例第20條第1
    項、第3項分別定有明文。又毒品危害防制條例於109年1月1
    5日修正、109年7月15日生效，修正後毒品危害防制條例第2
    0條第3項規定，犯第10條之罪於觀察、勒戒或強制戒治執行
    完畢釋放後，3年後再犯第10條之罪者，適用本條前2項之規
    定。上開所謂「3年後再犯」，只要本次再犯（不論修正施
    行前、後）距最近1次觀察、勒戒或強制戒治執行完畢釋放
    ，已逾3年者，即該當之，不因其間有無犯第10條之罪經起
    訴、判刑或執行而受影響，此係最高法院於109年11月18日
    以109年度台上大字第3826號裁定宣示之見解，為有權解釋
    ，各級法院應受其拘束。
四、經查：
　㈠被告於108年8月4日12時30分許，在其位在桃園市○○區○○○路0
    0巷00號住處內，以燒烤後吸食煙霧之方式，施用甲基安非
    他命1次；又於同日15時30分許，在上開地點，以捲菸方式
    ，施用海洛因1次之犯行，業據被告於警詢中坦承不諱（見
    毒偵4474卷第26至27、58頁），並有桃園市政府警察局桃園
    分局被採尿人尿液暨毒品真實姓名與編號對照表、查獲毒品
    危害防制條例「尿液」初步鑑驗報告單及台灣檢驗科技股份
    有限公司濫用藥物檢驗報告等件在卷可稽（見毒偵4474卷第
    47、53、79頁），足認被告前揭任意性自白核與事實相符，
    應堪採信。
　㈡又被告前因施用第一、二級毒品案件，經桃園地院以96年度
    毒聲字第1156號裁定送觀察勒戒，於96年12月14日因無繼續
    施用傾向釋放出所，並由桃園地檢署檢察官以96年度毒偵字
    第4228號為不起訴處分確定，被告其後雖有因施用毒品案件
    經法院判處罪刑確定及執行完畢之情形，但此後被告未曾再
    受觀察、勒戒或強制戒治之執行等情，亦有本院被告前案紀
    錄表1份在卷可佐（見本院卷第21至38頁）。原審因認被告
    上揭施用第一級毒品海洛因、施用第二級毒品甲基安非他命
    事證明確，依據毒品危害防制條例第20條第3項、第1項及觀
    察勒戒處分執行條例第3條第1項，裁定被告應送勒戒處所觀
    察、勒戒，已詳敘其依憑之證據及認定之理由，經核於法並
    無不合。
　㈢抗告意旨指稱其前於107年8月間曾因另案經檢察官為附命完
    成戒癮治療之緩起訴，本案施用毒品犯行應由檢察官逕行起
    訴云云。查被告前固曾因施用第一、二級毒品案件，經桃園
    地檢署檢察官以107年度毒偵字第2447、3566號為緩起訴處
    分確定，惟因被告於治療期間無故未依指定時間接受心理治
    療逾3次及門診追蹤輔導逾3次，無法於履行期限內完成戒癮
    治療，而有毒品戒癮治療實施辦法及完成戒癮治療認定標準
    第12條第2款之情形，應視為未完成戒癮治療；又有數次未
    完成尿液檢驗，及於緩起訴期間內故意犯有期徒刑以上刑之
    罪，經檢察官提起公訴等情形，經桃園地檢署檢察官於108
    年10月11日以108年度撤緩字第688號撤銷緩起訴處分確定，
    上開施用第一、二級毒品毒品案件嗣經檢察官以108年度撤
    緩毒偵字第705、706號起訴後，經原審法院以109年度審簡
    字第387號判決判處罪刑確定在案，有上開處分書、起訴書
    及刑事判決等件在卷可佐（見108年度訴字第975號卷第175
    至177、191至200頁；本院卷第39至40頁）。是被告既未完
    成上開戒癮治療，抗告意旨主張其已接受等同於「觀察、勒
    戒」之處遇，應由檢察官逕行起訴云云，即為無理由。
　㈣綜上，被告確於前次觀察、勒戒執行完畢釋放後之3年後，再
    犯本件施用第一級毒品海洛因、施用第二級毒品甲基安非他
    命犯行，原裁定令入勒戒處所觀察、勒戒，核其認事用法，
    並無不當，被告猶執前詞提起抗告，指摘原裁定不當，為無
    理由，應予駁回。
據上論斷，依刑事訴訟法第412條，裁定如主文。
中　　華　　民　　國　　110 　年　　4 　　月　　30　　日
　　　　　　　  　刑事第二十三庭審判長法　官  許永煌
　　　　　　　　　　　　　　　　　    法　官  黃美文
　　　　　　　　　　　　　　　　　    法　官  雷淑雯
以上正本證明與原本無異。
不得再抗告。
                                      書記官  林立柏
中　　華　　民　　國　　110 　年　　5 　　月　　 4　　日